臺灣宜蘭地方法院刑事判決　　　　　　　 96年度訴字第155號
公　訴　人　臺灣宜蘭地方法院檢察署檢察官
被　　　告　甲○○
　　　　　　　　　　（現另案羈押於臺灣宜蘭看守所）
上列被告因毒品危害防制條例案件，經檢察官提起公訴（96年度
毒偵字第372號），經本院合議庭裁定以簡式審判程序審理，判
決如下：
    主  文
甲○○施用第壹級毒品，處有期徒刑捌月，扣案之第壹級毒品海
洛因壹包（淨重參點肆壹公克）沒收銷燬之；扣案之前開海洛因
外包裝袋壹個沒收。又施用第貳級毒品，處有期徒刑肆月。應執
行有期徒刑拾月，扣案之第壹級毒品海洛因壹包（淨重參點肆壹
公克）沒收銷燬之；扣案之前開海洛因外包裝袋壹個沒收。
    事實及理由
一、構成犯罪事實：
    甲○○於民國92年間因施用毒品案件，經送觀察、勒戒後，
    認無繼續施用毒品之傾向，於92年8月29日執行完畢釋放，
    並由臺灣板橋地方法院檢察署檢察官以92年度毒偵緝字第36
    2號不起訴處分確定。詎其不知悔改，於觀察、勒戒執行完
    畢釋放後，5年內復基於反覆施用第一級毒品海洛因之單一
    行為決意，自95年11月至96年1月8日0時許，在臺北縣樹林
    市鎮○街429號5樓住處、宜蘭縣冬山鄉○○村○○○路83巷
    12號旁鐵皮屋等處，將海洛因摻入香菸內點燃吸食方式，1
    日施用2、3次之頻率，施用第一級毒品海洛因多次；另基於
    施用第二級毒品安非他命之犯意，自95年11月至96年1月8日
    0時許，在臺北縣樹林市鎮○街429號5樓住處、宜蘭縣冬山
    鄉○○村○○○路83巷12號旁鐵皮屋等處，以將安非他命置
    入吸食器內燒烤吸食其煙方式，施用第二級毒品安非他命多
    次。嗣於96年1月8日2時30分許，為警在宜蘭縣冬山鄉○○
    村○○○路83巷12號旁鐵皮屋內查獲，並扣得海洛因1包（
    淨重3.41公克），經採集其尿液，送驗結果呈嗎啡、甲基安
    非他命陽性反應。
二、認定犯罪事實所憑之證據及理由：
（一）被告甲○○於警詢、偵查、本院審理中之自白。
（二）宜蘭縣警察局刑警大隊偵辦各類毒品案件犯罪嫌疑尿液送
      驗編號及姓名對照表1份、慈濟大學濫用藥物檢驗中心檢
      驗總表1份，可證被告有施用海洛因、安非他命之事實。
（三）扣案之白粉1包（淨重3.41公克），經囑託法務部調查局
      鑑驗，結果含有海洛因成分，此有該局96年4月6日調科壹
      字第09623032150號鑑定書1份在卷足憑，可證被告有施用
      海洛因之事實。
（四）臺灣板橋地方法院檢察署檢察官92年度毒偵緝字第362號
      不起訴處分書、臺灣宜蘭地方法院檢察署刑案資料查註紀
      錄表、全國施用毒品紀錄表各1份，可證被告於觀察、勒
      戒執行完畢釋放後，5年內再犯毒品危害防制條例第10條
      之罪。
（五）上開（二）至（四）所示證據，足以佐證被告首開自白與
      事實相符。
三、論罪科刑之理由：
（一）按海洛因、安非他命分屬毒品危害防制條例第2條第2項第
      1款、第2款所定之第一級、第二級毒品。故被告甲○○所
      為，係犯毒品危害防制條例第10條第1項、第2項之施用第
      一級、第二級毒品罪。
（二）被告持有第一級毒品海洛因、第二級毒品安非他命之低度
      行為，為施用第一級、第二級毒品之高度行為所吸收，不
      另論處。
（三）又按「刑事法若干犯罪行為態樣，本質上原具有反覆、延
      續實行之特徵，立法時既予特別歸類，定為犯罪構成要件
      之行為要素，則行為人基於概括之犯意，在密切接近之一
      定時、地持續實行之複次行為，倘依社會通念，於客觀上
      認為符合一個反覆、延續性之行為觀念者，於刑法評價上
      ，即應僅成立一罪。學理上所稱『集合犯』之職業性、營
      業性或收集性等具有重複特質之犯罪均屬之，例如經營、
      從事業務、收集、販賣、製造、散布等行為概念者是（最
      高法院95年度台上字第1079號判決要旨參照）」，亦即立
      法者針對特定刑罰規範之構成要件，已預設其本身係持續
      實行之複次行為，具備反覆、延續之行為特徵，故將之總
      括或擬制成一個構成要件之「集合犯」行為，因刑法評價
      上為構成要件之行為單數，應僅成立一罪。而查毒品因具
      有成癮性、濫用性，此觀乎毒品危害防制條例第2條之規
      定自明，立法實務首重以刑事處遇方式戒斷行為人毒癮，
      若無法收其實效，始依法追訴處罰，故施用毒品本身具備
      反覆、延續之行為特徵，持續多次施用毒品為此類犯罪之
      典型或常態，於刑法評價上，施用毒品應僅成立集合犯一
      罪。經查：本案被告自95年11月至96年1月8日0時許，在
      上開處所，分別以相同方式反覆施用海洛因、安非他命多
      次，顯見被告係因吸毒成癮，乃基於多次施用海洛因、安
      非他命之決意，於密接之時、地，反覆而持續施用海洛因
      、安非他命，揆諸前揭說明，被告施用海洛因、安非他命
      自應各論以集合犯一罪。
（四）被告所犯施用第一級、第二級毒品罪，犯意各別，行為互
      殊，應予分論併罰。
（五）審酌被告僅有動產擔保交易法之犯罪前科，有臺灣高等法
      院被告前案紀錄表1份在卷可參，素行尚稱良好，惟其經
      觀察、勒戒後，仍再犯本罪，顯見其對於毒品之依賴性甚
      高，有予較長期間隔離社會之必要，與被告施用毒品之期
      間、次數，和施用毒品足以造成神經方面損害，並容易引
      起財產、暴力方面犯罪，及被告犯罪後坦承犯行，態度良
      好等一切情狀，分別量處如主文所示之刑，並定其應執行
      之刑。
（七）扣案之第一級毒品海洛因1包（淨重3.41公克），應依毒
      品危害防制條例第18條第1項前段規定，諭知沒收銷燬。
      又上開海洛因外包裝袋1個，有防止毒品裸露、逸出、潮
      濕功用，並便於攜帶，為被告所有，供被告施用海洛因使
      用之物，業經被告於警詢中供述明確，爰依刑法第38條第
      1項第2款規定，宣告沒收。
四、適用之法律：
（一）程序法方面：刑事訴訟法第273條之1第1項、第299條第1
      項前段、第310條之2。
（二）實體法方面：毒品危害防制條例第10條第1項、第2項、第
      18條第1項前段，刑法第11條前段、第51條第5款、第38條
      第1項第2款。
本案經檢察官沈念祖到庭執行職務。
中　　華　　民　　國　　96　　年　　5　　月  　 11　  日
                  刑事第四庭    法  官　蘇錦秀
以上正本證明與原本無異。
如不服本判決應於收受本判決後10日內向本院提出上訴書狀，其
未敘述上訴理由者，並得於提起上訴後10日內向本院補提理由書
狀(均須按他造當事人之人數附繕本)「切勿逕送上級法院」。
                                書記官　葉瑩庭
中　　華　　民　　國　　96　　年　　5　　月  　 11　  日
【附錄本案論罪科刑法條】
★毒品危害防制條例第10條：
施用第1級毒品者，處6月以上5年以下有期徒刑。
施用第2級毒品者，處3年以下有期徒刑。
